【裁判字號】    97,上易,355
【裁判日期】    970723
【裁判案由】    竊盜
【裁判全文】
臺灣高等法院臺南分院刑事判決         97年度上易字第355號
上  訴  人  臺灣臺南地方法院檢察署檢察官
被      告  甲○○
上列上訴人因被告竊盜案件，不服臺灣臺南地方法院96年度簡上
字第360號中華民國97年3月7日第一審判決（起訴案號：臺灣臺
南地方法院檢察署96年度營偵字第319號），提起上訴，本院判
決如下：
    主  文
上訴駁回。
    理  由
一、聲請簡易判決處刑意旨略以：被告甲○○意圖為自己不法之
    所有，於民國96年1月15日上午10時40分許，在臺南縣學甲
    鎮秀昌里一秀56號前，見乙○○所有之車號GK-6290號自小
    貨車（牌照業經註銷而未懸掛，引擎號碼為YLN-255DL30206
    號）置於該處無人看顧，遂委請不知情之裕達環保有限公司
    （以下簡稱裕達公司，址設臺南市○○區○○路6段429巷12
    9號）之負責人鄭天送，駕駛車號899-SC號大貨車前往拖吊
    該車至裕達公司，嗣並將該車以新台幣（下同）7,000元價
    格出售予鄭天送。嗣經乙○○發現該車遭竊，乃報警處理，
    始為警循線查獲上情。因認被告甲○○涉犯刑法第320條第1
    項之竊盜罪嫌云云。
二、按被告以外之人於審判外之言詞或書面陳述，除法律有規定
    者外，不得作為證據，刑事訴訟法第159條第1項定有明文。
    又按被告以外之人於審判外之陳述，雖不符刑事訴訟法第15
    9條之1至之4之規定，而經當事人於審判程序同意作為證據
    ，法院審酌該言詞陳述或書面陳述作成時之情況，認為適當
    者，亦得為證據；當事人、代理人或辯護人於法院調查證據
    時，知有同法第159條第1項不得為證據之情形，而未於言詞
    辯論終結前聲明異議者，視為有前項之同意，同法第159條
    之5定有明文。本件檢察官所舉具傳聞性質之書面及言詞陳
    述，業經檢察官、被告於審理時均表明同意列為證據，本院
    審酌上開證據資料之取得過程並無瑕疵，與本件待證事實間
    復具有相當之關聯性，以之為本件證據尚無不當，自均得採
    為證據。
三、再按犯罪事實應依證據認定之，無證據不得認定犯罪事實；
    不能證明被告犯罪者，應諭知無罪之判決，刑事訴訟法第
    154條第2項、第301條第1項分別定有明文。次按認定不利於
    被告之事實，須依積極證據，苟積極證據不足為不利於被告
    事實之認定時，被告之抗辯或反證縱屬虛偽，仍不能以此資
    為積極證據應予採信之理由，即應為有利於被告之認定，更
    不必有何有利之證據；又事實之認定，應憑證據，如未能發
    現相當證據，或證據不足以證明，自不能以推測或擬制之方
    法，以為裁判基礎。而刑事訴訟法上所謂認定犯罪事實之積
    極證據，係指適合於被告犯罪事實之認定之積極證據而言，
    雖不以直接證據為限，間接證據亦包括在內；然而無論直接
    或間接證據，其為訴訟上之證明，須於通常一般之人均不致
    有所懷疑，而得確信其為真實之程度者，始得據為有罪之認
    定，倘其證明尚未達到此一程度，而有合理之懷疑存在時，
    致使無從形成有罪之確信，根據「罪證有疑，利於被告」之
    證據法則，即不得遽為不利被告之認定（最高法院30年上字
    第482、1831號、40年臺上字第86號及76年臺上字第4986號
    判例意旨參照）。
四、查本件檢察官認被告甲○○涉犯竊盜罪嫌，無非係以被告甲
    ○○並不否認於上開時地委請鄭天送將上開乙○○所有之自
    小客車拖吊至裕達公司，並出售予鄭天送之事實，以及證人
    鄭天送、乙○○之證述、搜索扣押筆錄、扣押物品目錄表、
    贓物認領保管單、代保管單、現場照片8張等，為其主要論
    據。
五、惟訊據被告甲○○否認有何竊盜犯行，辯稱：伊是廢車回收
    業之業務員，當天伊在1間三合院內發現該報廢車，現場有1
    個人自稱「陳正義」，答應要把該車以廢鐵賣給伊，並有簽
    立切結書，伊向裕達公司查證該車並非贓車後，相信該人是
    車主，就以5,000元向該人購買該車，再通知鄭天送前來拖
    吊，伊並無竊盜之故意，且事後已與被害人乙○○達成和解
    等語。
六、按行為人主觀上必須具備竊盜故意，以及為自己或第三人不
    法所有之意圖，而為竊盜之行為，始足以構成竊盜罪。行為
    人對於客觀不法構成要件，特別是對於其所竊取之物為他人
    所有或持有的事實有所認識，並進而決意取走，始具竊盜故
    意。經查：
  (一)被告甲○○稱伊是廢車回收業之業務員，系爭車輛係向自稱
    陳正義之人以5,000元購買，再通知鄭天送前來拖吊等情，
    業據告甲○○提出記載有「廠牌：太子，立切結書人：陳正
    義，聯絡電話：（０６）0000000」之廢機動車輛讓
    渡切結書1紙為證（見警卷第17頁）。上開切結書上雖僅記
    載廠牌、姓名及電話，並未記載引擎號碼、牌照號碼，惟據
    證人即裕達公司負責人鄭天送於原審審理時具結證稱：被告
    係裕達公司之報廢車輛買賣之仲介人，負責在外面找報廢車
    後，通知公司去吊車，系爭車輛係由渠以7,000元向被告買
    受，被告則賺取價差，依照慣例，一般車主要求以廢鐵變賣
    之情形，公司不會要求提出車主的身份證及車籍資料影本，
    只會要求仲介人提出記載車主簽名、廠牌、引擎號碼及牌照
    號碼之廢棄車輛報廢切結書，但若其中有項目未記載，公司
    依慣例相信仲介人之查證，仍會予以收受，但會於查證後補
    填缺漏之項目，本件被告提出之切結書（附於警卷第17頁）
    係被告通知渠去拖吊系爭車輛時，被告在現場時提出給渠的
    等語（見原審卷第35至40頁）屬實。足認本件被告甲○○將
    系爭車出賣予證人並通知證人前往拖吊車輛時，雖僅提出車
    主出具之切結書，而未提出車主之身分證及車籍資料文件，
    然此一做法，係符合一般報廢車輛買賣之業界慣例，並無超
    乎常情之處。
  (二)次查，證人鄭天送於案發當天上午前往拖吊系爭車輛時，現
    場確有1人正在解開車廂旁的電視天線乙情，亦據證人鄭天
    送於原審審理時證述綦詳（見原審卷第37頁），益足證被告
    甲○○所辯伊係向自稱為車主之人購買乙節，並非子虛。
  (三)綜上，被告甲○○辯稱伊相信當場出具切結書之人為車主，
    始向其購買而通知證人前往拖吊等情，與經驗法則尚屬相符
    。從而，被告甲○○因係相信出具切結書之人為車主，而以
    5,000元向其購買系爭車輛，再將該車以7,000元出賣予證人
    鄭天送，被告甲○○認為系爭車輛已為其購得，故通知證人
    鄭天送前往拖吊，被告甲○○抗辯對於系爭車輛係被害人乙
    ○○所有之事實，並無認識，其無竊盜之故意乙節，應可採
    信。綜上所述，本件被告所為，核與刑法第320條第1項之竊
    盜罪犯罪構成要件有間。應認不能證明被告犯罪。
七、本件原審因檢察官所提出之證據，仍有合理之懷疑存在，尚
    未達於可信其為真實之程度，以尚未能形成有罪之確信，而
    對被告為無罪判決之諭知。本院經核，原判決認事用法並無
    違誤，檢察官上訴意旨指摘原判決違誤不當，為無理由，應
    予駁回。
據上論結，依刑事訴訟法第368條，判決如主文。
本案經檢察官劉得鉦到庭執行職務。
中    華    民    國    97    年    7     月    23    日
                  刑事第二庭    審判長法  官  葉居正
                                      法  官  吳勇輝
                                      法  官  郭千黛
以上正本證明與原本無異。
不得上訴。
                                      書記官  尤乃玉
中    華    民    國    97    年    7     月    24    日


司法院資訊處製作；財團法人民間司法改革基金會備份。
